---
title: "Frauen bei den Olympischen Spielen"
author: Ruben Gehlen
format: 
  dashboard:
    theme: litera
    css: style.css 
    expandable: false
---

```{r}
#| include: false  
library(scales)
library(plotly)
library(knitr)
library(markdown)

source("R/data_prep.R")
```

# Frauenanteil 

## Row {height=40% .tabset}

### Sommerspiele

```{r}
#| content: valuebox
#| title: "Teilnehmer*innen alltime (Sommer)"
list(
  icon = "people-fill",
  color = col_summer,
  value = fmt_n(stats_summer$n_total)
)
```

```{r}
#| content: valuebox
list(
  title = paste0("Frauen ", stats_summer$latest_year),
  icon = "gender-female",
  color = col_summer,
  value = paste0(
    fmt_n(stats_summer$n_women_current), " (",
    fmt_pct(stats_summer$share_women_current), ")"
  )
)
```

```{r}
#| content: valuebox
list(
  title = paste0("Frauen ", stats_summer$first_year_women, " (erstes Jahr)"),
  icon = "calendar-event",
  color = col_summer,
  value = paste0(
    fmt_n(stats_summer$n_women_first), " (",
    fmt_pct(stats_summer$share_women_first), ")"
  )
)
```

### Winterspiele

```{r}
#| content: valuebox
#| title: "Teilnehmer*innen alltime (Winter)"
list(
  icon = "people-fill",
  color = col_winter,
  value = fmt_n(stats_winter$n_total)
)
```

```{r}
#| content: valuebox
list(
  title = paste0("Frauen ", stats_winter$latest_year),
  icon = "gender-female",
  color = col_winter,
  value = paste0(
    fmt_n(stats_winter$n_women_current), " (",
    fmt_pct(stats_winter$share_women_current), ")"
  )
)
```

```{r}
#| content: valuebox
list(
  title = paste0("Frauen ", stats_winter$first_year_women, " (erstes Jahr)"),
  icon = "calendar-event",
  color = col_winter,
  value = paste0(
    fmt_n(stats_winter$n_women_first), " (",
    fmt_pct(stats_winter$share_women_first), ")"
  )
)
```

## Row {height=60%}


### Column
```{r}
#| title: "Frauenanteil bei Olympischen Spielen über Zeit"
p <- ggplot(gender_by_year_female, aes(x = Year, y = share, color = Season)) +
  geom_line(linewidth = 1) +
  geom_point(size = 1.5) +
  scale_y_continuous(labels = scales::percent, limits = c(0, NA)) +
  scale_color_manual(
    values = c("Sommer" = col_summer, "Winter" = col_winter)) +
  labs(
    x = "Jahr",
    y = "Anteil weiblicher Athlet:innen",
    color = "Saison"
  ) +
  theme_minimal(base_size = 13)

ggplotly(p)
```


# Nach Sportart

## Row {.tabset}

### Nach Sportart über Zeit

#### Column {width="82%"}

```{r}
p2 <- ggplot(gender_by_sport_mixed, aes(x = Year, y = share, group = Sport, text = Sport, color = Sport)) +
  geom_line(alpha = 0.3, linewidth = 0.5) +
  scale_y_continuous(labels = scales::percent, limits = c(0, NA)) +
  labs(
    x = "Jahr",
    y = "Frauenanteil",
    title = NULL
  ) +
  theme_minimal(base_size = 13)

ggplotly(p2, tooltip = "text") |> 
  layout(showlegend = FALSE)
```

#### Column {width="18%"}
**Hinweis:** Reine Frauensportarten (z.B. Synchronschwimmen, Rhythmische Sportgymnastik) sowie reine Männersportarten sind hier nicht dargestellt, da ihr Anteil konstant bei 100 % bzw. 0 % liegt und keine Entwicklung zeigt.


### Aktueller Vergleich

```{r}
p3 <- gender_by_sport_current |> 
  mutate(Sport = fct_reorder(Sport, share)) |> 
  mutate(tooltip_text = paste0(
    Sport, " (", Season, ", ", Year, ")\n",
    "Frauenanteil: ", scales::percent(share, accuracy = 0.1)
  )) |> 
  ggplot(aes(x = share, y = Sport, fill = Season, text = tooltip_text)) +
  geom_col() +
  geom_vline(xintercept = 0.5, linetype = "dashed", color = "grey40") +
  scale_x_continuous(labels = scales::percent, limits = c(0, 1)) +
  scale_fill_manual(values = c("Sommer" = col_summer, "Winter" = col_winter)) +
  labs(x = "Frauenanteil (aktuellstes Jahr)", y = NULL, fill = "Saison") +
  theme_minimal(base_size = 7)

ggplotly(p3, tooltip = "text")
```

# Nach Land


```{r}
#| include: false

make_gender_map <- function(data, title_suffix) {
  map_data <- data |> 
    filter(!is.na(iso3)) |> 
    mutate(tooltip_text = paste0(
      NOC, "\n",
      "Frauenanteil: ", scales::percent(share, accuracy = 0.1), "\n",
      "Athlet:innen: ", total
    ))

  plot_geo(map_data) |> 
    add_trace(
      z = ~share,
      color = ~share,
      colors = "YlOrRd",
      zmin = 0, zmax = 1,
      locations = ~iso3,
      text = ~tooltip_text,
      hoverinfo = "text",
      marker = list(line = list(color = "white", width = 0.5))
    ) |> 
    colorbar(title = "Frauenanteil", tickformat = ".0%") |> 
    layout(
      title = title_suffix,
      geo = list(projection = list(type = "natural earth"))
    )
}
```

## Row {.tabset}

### Sommerspiele 2016

```{r}
make_gender_map(gender_by_country_summer, "Sommerspiele 2016")
```
### Winterspiele 2014

```{r}
make_gender_map(gender_by_country_winter, "Winterspiele 2014")
```

# Über die Daten

## Row

Der verwendete Datensatz **"120 years of Olympic history"** stammt von Kaggle
und enthält rund 271.000 Zeilen zu Athlet:innen und ihren Teilnahmen bei
Olympischen Spielen von 1896 bis 2016.

**Genutzte Variablen:** NOC (Länderkürzel), Sex, Year, Season, Sport, Medal

**Einschränkungen:**

- Fehlende Werte bei Alter, Größe und Gewicht, besonders in frühen Jahren
- Fehlende Werte der Jahre 2018 und 2020, da der Datensatz nur bis 2016 reicht

**Quelle:** [Kaggle – 120 years of Olympic history](https://www.kaggle.com/datasets/heesoo37/120-years-of-olympic-history-athletes-and-results)

